臺灣彰化地方法院民事判決　九十三年度訴字第五一號
　　原　　　告　甲○○
　　被　　　告　乙○
　　　　　　　　丙○○
右當事人間請求分割共有物事件，本院於民國九十三年六月九日言詞辯論終結，判決
如左：
    主      文
兩造共有坐落彰化縣彰化市○○○段第五二六之二地號、地目田、面積肆參捌平方公
尺土地，分割方法如附圖所示，編號甲部分、面積壹肆陸平方公尺土地，由被告丙○
○取得；編號乙部分、面積壹肆陸平方公尺土地，由被告乙○取得；編號丙部分、面
積壹肆陸平方公尺土地，由原告取得。
訴訟費用由兩造按附表所示之比例負。
    事實及理由
一、原告主張：坐落彰化縣彰化市○○○段第五二六之二地號、地目田、面積四三八
    平方公尺土地（以下稱系爭土地），為兩造所共有，各共有人之應有部分比例如
    附表所示，上開土地現為被告丙○○占用，經要求協議分割均未獲理會，爰依民
    法第八百二十三條、第八百二十四條規定訴請分割如附圖所示，被告丙○○未經
    共有人同意建築房屋如何會有使用執照，故請求將附圖甲部分土地分配予原告等
    語。
二、被告乙○則表示：系爭土地上最南側之磚造建物是兩造之父親所建，其餘建物為
    被告丙○○所搭蓋，現均為被告丙○○使用，對於分割系爭土地沒有意見，請求
    將附圖乙部分土地分配予伊等語；被告丙○○則以：其現在使用系爭土地上之建
    物，其所搭蓋之建物位於附圖甲部分土地上有使用執照並辦理保存登記，使用執
    照上登載之門牌號碼為彰化市○○路一三六號，故希望分得附圖甲部分土地等語
    ，資為抗辯。
三、原告主張系爭土地為兩造所共有，各共有人之應有部分比例如附表所示等語，且
    系爭土地並無依其使用目的不能分割之情形，兩造亦未訂有不分割契約，或訂有
    不分割之期限，兩造無法達成協議等情，均為被告所不爭執，且有土地登記簿謄
    本、地籍圖謄本在卷可稽，自堪信為真實，又上開系爭土地雖為農地，因在八十
    九年一月四日以前即為共有之耕地，合於農業發展條例第十六條第四款之規定，
    亦無法令規定不能分割之情形，從而，原告依據民法第八百二十三條第一項、第
    八百二十四條第二項之規定，訴請分割系爭土地，於法自屬有據，應予准許。
四、共有人因共有物分割之方法不能協議決定，而提起請求分割共有物之訴，應由法
    院斟酌當事人之聲請、共有物之性質、經濟效用及全體共有人之利益等公平決定
    之。經查：系爭土地上如複丈日期九十三年三月十一日複丈成果圖所示，上開系
    爭土地上有如該複丈成果圖所示之建物分布之情形，業經本院會同彰化縣彰化地
    政事務所人員赴現場履勘屬實，且有勘驗筆錄及土地複丈成果圖在卷足憑，並為
    兩造所不爭執。至系爭土地之分割方法，本院斟酌：(1)附圖所示之分割方法，係
    按各共有人應有部分而為分割，兩造對此分割方法均無異議，所剩餘者僅為如何
    分配各共有人取得土地之位置而已；(2)被告乙○主張附圖所示編號乙部分，劃歸
    被告乙○所有等語，原告及被告丙○○均無異議，堪認附圖所示編號乙部分土地
    由被告乙○取得，與各共有人之利益並不衝突，故被告乙○此部分主張，堪值採
    用；(3)原告及被告丙○○均主張希望取得附圖所示甲部分土地等語，查被告丙○
    ○主張其在附圖所示甲部分土地之建物有合法之使用執照等語，並提出使用執照
    為證，堪認屬實，原告雖稱被告丙○○未經共有人同意建築房屋，如何會有使用
    執照等語，然此等質疑並無礙於被告丙○○取得使用執照之事實，是以被告丙○
    ○使用附圖所示甲部分土地上建物之現狀，應值維持，故認以附圖所示甲部分土
    地分配予被告丙○○、附圖所示丙部分土地分配予原告，較符合共有人間利益，
    爰判決系爭土地之分割方法為如主文第一項所示。
五、本件分割共有物事件，如由敗訴之被告負擔訴訟費用，則顯失公平，爰命勝訴之
    原告負擔一部分訴訟費用。
六、本件判決之基礎已臻明確，兩造其餘攻擊防禦方法，於判決結果不生影響，無庸
    一一論列，併此敘明。
據上論結：本件原告之訴為有理由，依民事訴訟法第八十條之一、第八十五條第一項
但書，判決如主文。
中　　　華　　　民　　　國　　九十三　　年　　　六　　　月　　二十一　　日
如不服本判決，應於判決送達後廿日之不變期間內，向本院提出上訴狀。
                                臺灣彰化地方法院民事第一庭
~B法　　　官　陳弘仁
右正本證明與原本無異。
如不服本判決，應於判決送達後廿日之不變期間內，向本院提出上訴狀。
~B法院書記官　王振州
中　　　華　　　民　　　國　　九十三　　年　　　六　　　月　　二十一　　日
附表：
┌──┬───┬──────────┬─────────┐
│編號│共有人│土地應有部分比例    │ 訴訟費用分擔比例 │
│    │      │                    │                  │
├──┼───┼──────────┼─────────┤
│ １ │甲○○│三分之一            │三分之一          │
├──┼───┼──────────┼─────────┤
│ ２ │乙○  │三分之一            │三分之一          │
├──┼───┼──────────┼─────────┤
│ ３ │丙○○│三分之一            │三分之一          │
└──┴───┴──────────┴─────────┘
附圖：
